臺灣高等法院臺南分院刑事判決　　　　　九十二年度上更(一)字第五五七號　　Ｇ
　　　上　訴　人
　　　即　被　告　甲　○　○
　　　選任辯護人　高　原　茂
右上訴人因公共危險案件，不服臺灣嘉義地方法院八十九年度訴字第三九八號中華民
國九十年一月十一日第一審判決（起訴案號：臺灣嘉義地方法院檢察署八十九年度偵
字第四一五三號），提起上訴，經最高法院第一次發回，本院判決如左：
      主      文
原判決關於甲○○部分撤銷。
甲○○共同壅塞陸路，致生往來之危險，處有期徒刑陸月，如易科罰金，以參佰元折
算壹日。
      事      實
一、甲○○、陳國樑（已經本院判處罪刑確定在案）均為計程車司機，於八十九年六
    月九日下午十六時五十分許，因不滿國軍大林中坑精南營區雇用大客車載運營區
    內放假之士兵，影響計程車之生意，竟與其他姓名年籍不詳之計程車司機多人，
    基於共同犯意之聯絡，分別駕駛計程車，聚集停放上開營區大門前供公眾通行之
    道路區域，甲○○、陳國樑二人並分別駕駛Ｐ二—二六○號、ＰＣ—一一八號計
    程車，橫向停放在上開營區大門前供公眾通行之道路快車道上，占據雙向車道，
    壅塞道路，使車輛均無法通行，致生往來之危險，並以此強暴之方法截堵該營區
    所雇用，由謝連仲駕駛，前來載運士兵之ＦＷ—四○五號大客車，逼使謝連仲不
    得不停車於道路上，妨害謝連仲行車之合法權利，直至當日（九日）下午十七時
    四十分許，警方到場處理，甲○○、陳國樑始將計程車駛離。
二、案經嘉義縣警察局民雄分局報請臺灣嘉義地方法院檢察署檢察官偵查起訴。
      理      由
一、訊據上訴人即被告甲○○固不否認於上揭時、地，將計程車橫向停放在車道上，
    惟矢口否認有故意壅塞道路、妨害通行之犯行，辯稱：「我因比較晚到，沒有地
    方停車，因此臨時停在道路中間，並急於去拉客人，並無犯罪之故意，當時我停
    在那邊，車子開不動，我人也不在那邊，阿兵哥放假出來，我要追阿兵哥做生意
    ，可是大客車擋住，所以我開不動，後來其他車輛有慢慢開出，我才得以移動我
    的車子」等情。
二、惟查，被告甲○○等係因不滿營區雇用大客車前去載運士兵，認影響計程車生意
    ，始故意將車輛橫停在雙向車道上，截堵大客車，並在該處叫罵等情，業據證人
    即該營區營輔導長林鎮江、大客車司機謝連仲於警訊中證述甚詳（警卷第五頁至
    第八頁），並有警方之現場圖一張及現場所拍照片九禎附卷可證（詳警卷第九頁
    至第十四頁），依上開現場之照片顯示，被告甲○○與共同被告陳國樑二人的計
    程車，一前一後排列，均仍橫向停放在雙向車道上，與其他計程車共同形成車牆
    ，大客車被逼停車於車道上，無法左轉進入營區○道路，營區內車輛亦無法出外
    ，亦無何放假士兵出現等情，此與現場圖所示情形符合，也與證人林鎮江及謝連
    仲之證述情節符合，客觀上營區前的雙向四線道之整條道路都已經遭堵住，無法
    通行任何車輛，可以認定，雖然本道路只是通向營區大門，並非一般通行的道路
    ，但是以營區前的計程車及旁邊停車場之自用轎車的數量而言，仍是供公眾通行
    的道路，事實上【當天下午五時四十分許，現場計程車已經開始疏散，其他車輛
    可以通行，下午五時五十九分許，放假的士兵步出營區，有人問士兵要到哪裡去
    ，下午六時許，有很多私人轎車在附近出入，下午六時零二分許，有計程車司機
    與軍方人員協談，警察叫計程車司機派出代表與軍方代表協調】等情，已經本院
    當庭播放警方之現場錄影帶屬實，有該錄影帶及本院勘驗筆錄可稽（本院卷第三
    十三頁至第三十四頁），由計程車疏散後，其他車輛才疏散，直到下午六時許仍
    有很多私人轎車在附近出入，可見該道路，在當時汽車之出入量不小，若予以壅
    塞阻擋，必造成人車往來的危險，被告甲○○是職業計程車司機，又開了將近三
    十年的計程車等情，也經被告甲○○於本院供述在卷（本院卷第四十九頁），其
    竟將計程車橫向停放在道路上，前有陳國樑的計程車，後有他人停在路邊的計程
    車，其計程車的車頭對著路中的雙黃實線，而車身壓在道路上白色之方向指線標
    誌，車尾壓住白色單虛線，完全違反一般人停放汽車的規矩，真不知被告停車後
    ，下車離開時，不論從其車頭或車尾繞過去，一眼望去，要別人的汽車如何開進
    去營區？難不成飛躍而過，事實上現場照片有顯示一輛大客車欲左彎進入營區，
    遭被告的計程車擋住（見警卷第十四頁之照片九），更顯示被告壅塞道路已經造
    成具體往來交通危險，被告辯稱沒地方停車等情，但是徵諸現場蒐證照片及現場
    圖，營區周邊仍有多處空間可供停車，事實上被告停車之路邊就停放有其他的計
    程車，其所辯與事實不符，自不可採，且現場照片也顯示很多人在路邊三三兩兩
    聚集，錄影帶也顯示確有計程車司機與警方人員協調，證人林鎮江即營區輔導張
    證稱當時計程車司機圍堵營區，並在現場叫罵等情，應是事實，可見當時計程車
    司機確在圍堵抗議，被告辯稱其非抗議等情，亦無可採。證人即大客車司機謝連
    仲也明白證稱：其於當日下午四時五十分到達，直到五時四十分他們才散開讓我
    進去等情，可見期間約五十分鐘之久，錄影帶也顯示當日下午五時四十八分現場
    計程車已經疏散等情，可見證人謝連仲證述內容實在，而由現場照片顯示就是被
    告甲○○的計程車擋住大客車，被告的計程車不離開，大客車根本無法駛入營區
    ，被告甲○○辯稱其僅離車約十分鐘而已等情，顯然不實，又所謂危險指即將發
    生實害的狀態，由現場照片可見大客車已經左彎，車頭斜向被告之計程車，且大
    客車的車尾與其他計程車的車尾相距甚近（見警卷第十二頁照片五、第十四頁照
    片九），以大客車的操作困難度，可說是已經很危險，被告所辯其因晚到，情急
    而臨時停車十分鐘等情，與現有事證均不符合，在常理上已經不可能合理存在，
    顯係卸責之詞，不足採信。本件事證已臻明確，被告犯行已堪認定。至辯護意旨
    所辯本案現場計程車甚多，僅追訴被告二人顯非合理等情，然查，依現場照片及
    現場圖，被告二人之計程車橫向佔據道路，其餘車輛在旁形成車陣，依其情節，
    本以被告二人影響公共往來危險最甚，至其他在場計程車駕駛人另涉刑事責任部
    分，應由舉發及追訴機關另為斟酌，均不影響被告二人之刑責，附此敘明。
三、查被告甲○○故意以計程車壅塞陸路，致生車輛往來之危險，並以此強暴之方法
    妨害大客車之行駛，核其所為，係犯刑法第一百八十五條第一項公共危險罪。且
    按意思之聯絡並不限於事前有所謀議，即僅於行為當時有共同犯意之聯絡者，亦
    屬之，且其表示之方法，亦不以明示通謀為必要，即相互間有默示之合致，亦無
    不可。又共同正犯之意思聯絡，原不以數人間直接發生者為限，即有間接之聯絡
    者，亦包括在內，最高法院七十三年台上字第二三六四號、七十七年台上字第二
    一三五號著有判例可資參照。被告甲○○、共同被告陳國樑及其他在場圍堵之計
    程車駕駛人間，就前開犯罪行為，有犯意之聯絡及行為之分擔，均為共同正犯。
    被告圍堵行為已經產生具體之往來交通危險，顯已既遂，為侵害社會法益，又雖
    同時使大客車司機謝連仲無法開車，發生實害，而侵害個人法益，然此強制部分
    ，已經包含於本罪中，自不另成立刑法第三百零四條第一項之強制罪，此部分起
    訴書認與被告所犯上開公共危險罪，有想像競合犯之裁判上一罪關係，自無庸另
    為無罪之諭知。
四、原審據以論罪科刑，固非無見，惟查，原判決認被告甲○○另犯刑法第三百零四
    條第一項強制罪，係想像競合犯，尚有未洽，上訴人即被告甲○○上訴意旨否認
    犯行，雖無理由，然原判決己有上開瑕疵，自應由本院撤銷改判，爰審酌被告甲
    ○○之品行、並無前科，智識程度、其犯罪之動機僅因營區雇用大客車載運士兵
    影響其計程車生意，竟即以聚眾圍堵之手段抗爭，妨害公眾往來之權利並影響陸
    路往來之安全及犯罪後仍圖飾詞卸責，尚無悔意之態度等諸般情狀，量處如主文
    第二項所示之刑，並諭知易科罰金之折算標準。按刑法第四十一條規定已於九十
    年一月十日修正公佈，於同年月十二日生效，將易科罰金之最重本刑由三年以下
    放寬為五年以下有期徒刑，比較新舊法，應依刑法第二條第一項前段規定，適用
    修正刑法第四十一條第一前段規定，諭知易科罰金之折算標準。
據上論斷，應依刑事訴訟法第三百六十九條第一項前段、第三百六十四條、第二百九
十九條第一前段、刑法第二十八條、第一百八十五條第一項、第二條第一項前段、修
正刑法第四十一條第一項前段、罰金罰鍰提高標準條例第一條前段、第二條，判決如
主文。
本案經檢察官劉得鉦到庭執行職務。
中    華    民    國      九十三      年      三      月        三十    日
                                  臺灣高等法院臺南分院刑事第六庭
                                      審判長法官  蔡    崇    義
                                            法官  董    武    全
                                            法官  宋    明    中
右正本證明與原本無異。
如不服本判決，應於判決送達後十日內向本院提出上訴狀，其未敘述理由者並應於提
出上訴狀後十日內向本院補提理由書（應附繕本)。
                                      法院書記官  李    育    儒
中    華    民    國      九十三      年      四      月      一        日
附錄法條：
刑法第一百八十五條：損壞或壅塞陸路、水路、橋樑或其他公眾往來之設備或以他法
                    致生往來危險者，處五年以下有期徒刑，拘役或五百元以下罰
                    金。因而致人於死者，處無期徒刑或七年以上有期徒刑；致重
                    傷者，處三年以上、十年以下有期徒刑。
第一項之未遂犯罰之。
